臺灣臺中地方法院行政訴訟判決
110年度交字第138號
原      告  盧瑞銘  
被      告  臺中市交通事件裁決處
                      設臺中市○○區○○○路00號
代  表  人  黃士哲    住同上
訴訟代理人  黃曉妍律師
上列當事人間交通裁決事件，原告不服被告民國110年3月26日中
市裁字第68-GT0000000號裁決書，提起行政訴訟，本院判決如下
：
    主  文
原告之訴駁回。
訴訟費用新臺幣參佰元由原告負擔。
    事實及理由
一、程序事項：按行政訴訟法第237 條之7 規定，交通裁決事件
    之裁判，得不經言詞辯論為之。本件屬交通裁決事件，依兩
    造所述各節及卷內資料其事證已臻明確，本院認無經言詞辯
    論之必要，爰不經言詞辯論而為判決。
二、事實概要：原告前於民國109年6月17日0時58分許，駕駛號
    牌063-PFR號普通重型機車，行經臺中市豐原區北陽路178巷
    口，因「一、酒後駕車，酒測值達0.58MG/L。二、紅燈左轉
    」之違規行為，因涉犯公共危險罪，遭移送偵辦，經臺灣臺
    中地方檢察署檢察官以109年度速偵字第3428號緩起訴處分
    ，並命支付緩起訴處分金新臺幣70,000元整，被告於109年9
    月8日以中市裁字第68-GT0000000號裁決書，依行政罰法第2
    6條第2項、第3項、道路交通管理處罰條例第35條第1項第1
    款、第68條第2項、第53條第1項、第63條第1項第3款及「違
    反道路交通管理事件統一裁罰基準表」之規定，裁處原告酒
    後駕車部分記違規點數5點，並應參加道路交通安全講習，
    闖紅燈部分裁處原告新臺幣1,800元，並記違規點數3點，合
    計罰鍰新臺幣1,800元，記違規點數8點，並應參加道路交通
    安全講習，裁決書於109年9月8日送達原告。詎原告復於109
    年11月25日16時29分，駕駛號牌IA-165號營業大貨車（下稱
    系爭車輛），行經臺中市后里區三豐路與馬場路口，因「未
    依號誌指示行駛」之違規行為，遭臺中市政府警察局大甲分
    局（下稱舉發機關）員警認定原告違反道路交通管理處罰條
    例第48條第1項第2款之規定，當場對原告掣開第GT0000000
    號舉發違反道路交通管理事件通知單。被告審酌本件違規應
    記違規點數1點，符合道路交通管理處罰條例第68條第2項之
    要件，續於110年3月26日以中市裁字第68-GT0000000號裁決
    書（下稱原處分），依道路交通管理處罰條例第48條第1項
    第2款、第63條第1項第1款、第68條第2項及「違反道路交通
    管理事件統一裁罰基準表」之規定，按期限內到案之基準，
    裁處原告第1階段罰鍰新臺幣（下同）600元，並記違規點數
    1點，合併酒駕前案記滿6點，吊扣駕駛執照12個月(罰鍰已
    繳納)。
三、原告主張略以：109年6月16日22時，在豐原區友人住處飲用
    啤酒後因騎機車回家，遇到黃燈變紅燈左轉，被警車追趕停
    住，因紅燈左轉，可能有喝酒嫌疑，進行酒測，當時警察單
    位也開出罰單，紅燈左轉，無機車駕照，紅燈左轉，無機車
    駕照也繳納清楚，為什麼酒駕記點在職業駕照上等語，並聲
    明：原處分撤銷，訴訟費用由被告負擔。
四、被告答辯則以：
  ㈠本件應適用之法律依據為道路交通管理處罰條例第48條第1項
    第2款、第63條第1項第1款、第68條第2項、道路交通標誌標
    線號誌設置規則第206條等規定。
  ㈡案經轉據舉發機關110年4月19日中市警甲分交字第110001002
    9號函復員警職務報告略以：「因該路口左轉保護三時向，
    現場發現該車於左轉燈未亮(亮綠燈)時違規車輛立即左轉，
    該車違反『道交條例』第48條第1項第2款未依標誌、標線、號
    誌指示，據此攔查告發」。
  ㈢次查舉發機關提供之採證光碟，確認：㈠警車行車紀錄器，一
    開始員警駕駛警車巡邏，接著警車沿著臺中市后里區三豐路
    三段往南方向行駛，行駛至三豐路三段770巷口，當時三豐
    路三段往南方向號誌轉為綠燈，此時原告駕車位於警車前方
    的下個路口即馬場路口之內側車道，之後原告車輛由三豐路
    三段往南方向逕自左轉馬場路，警車加速上前，畫面顯示該
    路口號誌為直行箭頭綠燈，警車跟著左轉馬場路上前攔查原
    告。㈡2020/11/25 16：31：46時至16：37：55時員警攔查原
    告，請原告出示證件，告知原告綠燈左轉，且路口為4個燈
    ，要等左轉燈亮，員警填製舉發通知單。
　㈣原告主張被告認不足採，蓋因：㈠本件從員警目睹及前揭資料
    顯示，原告駕駛營業大貨車行駛於臺中市后里區三豐路三段
    往南方向與馬場路口，於三豐路三段往南方向顯示為直行箭
    頭綠燈時，未待左轉保護時相顯示即逕自左轉馬場路，確有
    未依號誌指示左轉之事實，原告此對此事實亦不爭執，認原
    告違規事證明確。㈡依前開說明，道路交通管理處罰條例第6
    8條第2項前段之「緩即吊扣」及同條但書「取消緩即吊扣」
    制度設計，係針對違反本條例及道路交通安全規則之規定，
    應受吊扣駕駛執照情形者(例如酒後駕車者、肇事逃逸者)之
    暫緩措施，目的係為保障該等受處分人之工作權。又依「道
    路交通駕駛人違規記點及汽車違規紀錄作業處理要點」第7
    點規定，違規點數之紀錄，以違規行為日為基準，因此道路
    交通管理處罰條例第68條2項但書「但1年內違規點數共達6
    點以上或再次應受吊扣駕駛執照情形者，併依原違反本條例
    應受吊扣駕駛執照處分規定，吊扣其駕駛執照」，係指以違
    規行為日計算，並非以處分日為計算。因此，原告自109年6
    月17日(酒後駕車行為日)起至110年6月16日前另行違反之違
    規行為，符合道路交通管理處罰條例第68條第2項但書「取
    消緩即吊扣」之時間範圍。本件原告於109年6月17日酒後駕
    車，被告於109年9月8日先裁處「緩即吊扣」之記違規點數8
    點處分，之後再就原告於109年11月25日未依號誌指示左轉
    之違規，記違規點數1點，旋復考量原告已符合道路交通管
    理處罰條例第68條第2項但書「取消緩即吊扣」之要件。故
    被告再另針對原告109年6月17日酒後駕車部分，依道路交通
    管理處罰條例第35條第1項第1款及「違反道路交通管理事件
    統一裁罰基準表」原定之法律效果，另裁處吊扣原告汽車駕
    駛執照12個月，自無違誤。並聲明：原告之訴駁回，訴訟費
    用由原告負擔。
五、本院之判斷：
  ㈠按「汽車駕駛人轉彎或變換車道時，有下列情形之一者，處
    新臺幣600元以上1,800元以下罰鍰：二、不依標誌、標線、
    號誌指示。」、「汽車駕駛人有第48條情形者，除依原條款
    處罰鍰外，並予記違規點數1點」、「領有汽車駕駛執照之
    汽車駕駛人，除駕駛聯結車、大客車、大貨車外之非其駕駛
    執照種類之車輛，違反本條例及道路交通安全規則之規定，
    應受吊扣駕駛執照情形時，無因而肇事致人受傷或重傷者，
    記違規點數5點。但1年內違規點數共達6點以上或再次應受
    吊扣駕駛執照情形者，併依原違反本條例應受吊扣駕駛執照
    處分規定，吊扣其駕駛執照」，道路交通管理處罰條例第48
    條第1項第2款、第63條第1項第1款、第68條第2項分別定有
    明文。
  ㈡又道交條例第68條第2項（含但書）之規定，係對道路交通秩
    序及道路交通安全之維持已生重大危害影響之違規行為，於
    兼顧職業駕駛人之工作權，及保障其他用路人之生命、身體
    、健康、財產安全之重大公益目的間，選擇於必要時得以限
    制該汽車駕駛人於一定期間內不得為駕駛行為之手段，以達
    成上開公共利益之目的。衡諸該特別規定之立法意旨，係對
    職業駕駛人處罰之寬免，為避免職業駕駛人因違規處罰而喪
    失工作，影響其生計，乃先以違規記點方式代替吊扣處分。
    可見其修法重點不在於職業駕駛人駕駛之車型，而係對其工
    作權與其他用路人之基本權之權衡。至於，駕駛人如有於1
    年內違規點數共達6點以上或再次應受吊扣駕駛執照情形時
    ，顯見原寬免措施已無法使該駕駛人心生警惕，乃明定應併
    依原違反同條例應受吊扣駕駛執照處分規定，吊扣其駕駛執
    照（臺中高等行政法院 109 年度交上字第 1 號判決參照）
    。
  ㈢查本件如事實概要所述之情事，有舉發機關第GT0000000號舉
    發違反道路交通管理事件通知單、舉發機關110年4月19日中
    市警甲分交字第1100010029號函、員警職務報告、109年9月
    8日以中市裁字第68-GT0000000號裁決書及送達證書、原處
    分、送達證書、違規資料查詢、駕駛人基本資料、採證光碟
    等資料附卷可稽（見本院卷第47、51-71頁），堪信為真實
    。
  ㈣經查，本院勘驗調查舉發機關提供之採證光碟，製成勘驗筆
    錄附卷為證（見本院卷第77頁），勘驗結果為：㈠警車行車
    紀錄器畫面顯示，員警駕駛警車巡邏，接著警車沿著臺中市
    后里區三豐路三段往南方向行駛，行駛至三豐路三段770巷
    口，當時三豐路三段往南方向號誌為綠燈，此時一台營業大
    貨車(下稱系爭車輛)位於警車前方的下個路口即馬場路口之
    內側車道，之後系爭車輛由三豐路三段往南方向未依號誌指
    示左轉馬場路，警車加速上前，畫面顯示該路口號誌為直行
    箭頭綠燈，尚未出現左轉箭頭燈號，警車跟著左轉馬場路上
    前攔查原告。㈡2020/11/25 16：31：46時至16：37：55時員
    警攔查原告，請原告出示證件，告知原告綠燈左轉，且路口
    為4個燈，要等左轉燈亮，員警填製舉發通知單。而原告於
    上開時、地駕駛系爭車輛，因「未依號誌指示行駛」之違規
    行為，遭舉發員警掣單舉發乙節並不爭執，故被告據以裁處
    罰鍰600元及並記違規點數1點，尚無違誤。
  ㈤另查原告前於109年6月17日已因酒後駕車及闖紅燈之違規，
    遭被告依道路交通管理處罰條例第68條第2項記違規點數8點
    ，復因上開未依號誌指示違規左轉遭記點1次，於1年內累計
    記違規點數達6點以上，被告依據道路交通管理處罰條例第6
    8條第2項但書之規定，裁處原告吊扣汽車駕駛執照12個月，
    係就一再違反道交條例及道路交通安全規則情節重大之駕駛
    人即原告，倘若不以限制原告於一定期間內行駛道路之方式
    為之，實無從具體落實保護其他用路人之生命、身體、健康
    法益之目的，是於有效達成上開目的之方法中，確已無其他
    侵害較少手段可供選擇，是以道交條例第68條第2項但書方
    規定以吊扣駕駛執照之必要手段，作為保障其他用路人之生
    命、身體、健康法益之方法，自無違反比例原則可言。故原
    告以前開情詞主張原處分應予撤銷云云，即非可採。
六、綜上所述，被告依據前述違規事實而為原處分，並認定原告
    前後2次違規行為，使其1年內違規點數共達6點以上，爰依
    道交條例第48條第1項第2款及第68條第2項但書規定，對原
    告作成吊扣駕照12個月之處分，於法核屬有據。
七、本件第一審裁判費為300 元，應由原告負擔，爰確定第一審
    訴訟費用額如主文第2 項所示。
據上論結，本件原告之訴為無理由，依行政訴訟法第237 條之7
、第98條第1 項前段、第237 條之8 第1 項，判決如主文。
中　　華　　民　　國　　110 　年　　12　　月　　8 　　日
　　　　　　　　　行政訴訟庭　法　官　楊萬益
以上正本證明與原本無異。
如不服本判決，應於判決送達後20日內，向本院提出上訴狀，其
未表明上訴理由者，應於提出上訴後20日內向本院補提理由書（
均須按他造人數附繕本）。上訴理由應表明關於原判決所違背之
法令及其具體內容，或依訴訟資料可認為原判決有違背法令之具
體事實。
中　　華　　民　　國　　110 　年　　12　　月　　8 　　日
　　　　　　　　　　　　　　　書記官　林柏名